【裁判字號】    98,上易,238
【裁判日期】    980423
【裁判案由】    傷害
【裁判全文】
臺灣高等法院臺中分院刑事判決         98年度上易字第238號
上  訴  人
即  被  告  戊○○
選任辯護人  張績寶律師
上列上訴人因家庭暴力之傷害案件，不服臺灣臺中地方法院97年
度易字第4894號中華民國97年12月31日第一審判決（起訴案號：
臺灣臺中地方法院檢察署97年度偵字第18279號），提起上訴，
本院判決如下：
    主  文
上訴駁回。
戊○○緩刑貳年，緩刑期內付保護管束。
    事  實
一、戊○○與丁○○○係小叔與嫂嫂關係，具有家庭暴力防治法
    第三條第四款規定之四親等內旁系姻親之家庭成員關係。戊○○因處理其母親過世後之事宜，與丁○○○意見不合，竟
    於民國（下同）97年5月27日凌晨1時20分許，在臺中縣大安
    鄉○○村○○○路98巷20號丁○○○房間內，徒手毆打丁○○○之臉部及頸部，致丁○○○受有頭部挫傷併頭暈及頭痛
    、頸部挫傷及瘀傷、下唇擦傷、第11顆牙齒脫落等傷害。戊○○亦受有全身多處鈍挫擦傷之傷害（戊○○受傷部分，未
    據告訴）。
二、案經丁○○○訴請臺中縣警察局大甲分局報請臺灣臺中地方
    法院檢察署檢察官偵查起訴。
    理  由
壹、程序方面：
    按被告以外之人於審判外之言詞或書面陳述，除法律有規定
    者外，不得作為證據。被告以外之人於審判外之陳述，雖不
    符刑事訴訟法第159 條之1 至4 之規定，而經當事人於審判
    程序同意作為證據，法院審酌該言詞陳述或書面陳述作成時
    之情況，認為適當者，亦得為證據。刑事訴訟法第159 條第
    1 項、第159 條之5 第1 項分別定有明文。被害人丁○○○
    之警詢及檢察事務官詢問筆錄，為被告以外之人在審判外之
    陳述，原不得作為證據，但經被告戊○○同意作為證據，本
    院審酌該言詞陳述作成之情況，認為適當，得為證據，合先
    敘明。
貳、實體方面：
一、訊據被告即上訴人戊○○（以下簡稱被告）坦承其於上揭時
    、地，與其兄嫂丁○○○發生拉扯等情不諱，惟否認有何傷
    害犯行，辯稱：我沒有動手打人云云。惟查：、被告與丁○○○具有家庭暴力防治法第三條第四款規定之四親等內旁
    系姻親之家庭成員關係，已據證人丁○○○於原審證述（見
    原審卷第9頁）以及乙○○於本院證述明確（見本院卷第24
    頁背面），復有戊○○及乙○○之戶籍謄本各一份在卷可稽
    （見本院卷第43頁、第44頁）。、又被告於97年5月27日
    凌晨1時20分許，在臺中縣大安鄉○○村○○○路98巷20號
    證人丁○○○房間內，徒手毆打證人丁○○○之臉部及頸部
    ，致證人丁○○○受有頭部挫傷併頭暈及頭痛、頸部挫傷及
    瘀傷、下唇擦傷、第11顆牙齒脫落之傷害等情，業據證人丁○○○先於警詢供稱：被告於1時20分踹我門進來，就出手
    從我的臉摑我，致使頸部瘀傷、下唇擦傷，第11顆門牙脫落
    等語（詳警卷第5頁）；再於檢察事務官詢問時供稱：被告
    踹開我的房門，用手打傷我的臉及頸部等語（詳偵卷第4頁
    ）；復於原審證稱：被告一直壓著我，我一直要掙扎逃跑，
    我跑到浴室，被告還掐我的脖子，我一直掙扎，被告就用手
    打我的下嘴唇，…因為被告用拳頭打我，所以門牙掉落等語
    甚詳（詳原審卷第9頁、第10頁），並有童綜合醫療社團法
    人童綜合醫院一般診斷書在卷可稽（詳警卷第9頁）。、
    雖被告於審理時具狀指稱：丁○○○於警訊時稱被告「掌摑
    」其臉部，於原審改稱被告以「拳頭」攻擊伊，前後差異甚
    大等語，惟查證人丁○○○於警詢係指稱：「出手從我的臉
    摑我」等語（見警卷第5頁），並非「掌摑」，核與其上開
    於原審證稱：「被告就用手打我的下嘴唇」等語，並無不相
    符之情形，而被告於原審審理時即供承：「我沒有懷疑診斷
    證明書上記載的真實性」等語（見原審卷第9頁），是證人
    丁○○○歷次證言所述並無前後不一致之情形，且所述遭毆
    打之情節，經核與診斷證明書記載相符，其於警詢、檢察事
    務官詢問及原審證述情節，應可採信。
二、被告及其選任辯護人固均舉證人乙○○、丙○○於警詢時證
    稱事發當時僅有口角，並無人受傷，並請求本院傳訊證人乙○○、丙○○。經查：證人丙○○固於本院審理行交互詰問
    時證稱：「（辯護人問：97年5月27日凌晨一點多，被告、
    丁○○○爭吵的事你是否知道？）三哥打電話給我才知道的
    ，我有回去，不知是幾點。（辯護人問：你回去看到的情形
    如何？）二樓客廳被告、我二哥、三哥、二嫂四個人都站在
    那邊。（辯護人問：你去時他們還有爭吵嗎？）我問她怎麼
    了，她口氣不好，問我回來做什麼，我三哥叫我帶弟弟戊○○去三樓睡覺，我就把弟弟帶去三樓。（辯護人問：你問丁○○○時她有無告訴你她被打？）她說沒怎樣，叫我回去，
    我二嫂她跟我說她沒事，只是吵嘴而已。（辯護人問：你有
    無看到當場她受傷的情形？）都沒怎樣，我有仔細看一下。
    （辯護人問你去時他們是否仍在口角？）有，一點點，二嫂
    口氣不好，弟弟、三哥沒回她。（辯護人問：有無看到丁○○○的嘴流血？）沒有，我好意問她有無怎樣，她說沒我的
    事叫我回去。）‧‧‧（檢察官問：當天晚上你回去的時候
    ，與丁○○○對話多久？）只有簡單問幾句而已，三哥就叫
    我帶弟弟上去睡覺，我就把弟弟拉走了。（檢察官問：你簡
    單問幾句有無超過30秒？）有一、二分鐘。」等語（見本院
    卷第25頁）。惟被告於原審已明確供稱；「當時我的二哥、
    三哥卓和順、卓水樹都在」（見原審卷第10頁），且證人丙○○亦證稱係經三哥打電話通知後始返回爭執現場，足證被
    告毆打丁○○○時，證人丙○○並不在場，是尚無從以證人
    丙○○事發後返回爭執現場所為之上開證述為有利於被告之
    認定。另證人乙○○固亦於本院審理時證稱：「‧‧他們有
    推擠。（辯護人問：推擠時間長不長？）不長，我們有把他
    們拉開，我們兄弟都在旁邊，我把我太太架開，被告是我三
    弟拉開的。（辯護人問：你把你太太拉開，她有無作勢要衝
    過去找被告理論？）有，講話還是很大聲。（辯護人問：你
    有何反應？）我把她抓住。（辯護人問：你太太力道是否很
    大？）她有做過土水攪拌水泥的工作，力道有時很大。（辯
    護人問：後來他們兩人如何起爭執？）我三弟後來打電話給
    我妹妹，希望她來拉開我太太，因她們都是女人。（辯護人
    問：當時你太太哪裡受傷？）沒有，當時根本沒怎樣，他們
    衝突時我就把我太太拉開了。（辯護人問：你太太的門牙何
    時掉落？）我不知道。（辯護人問：她以前門牙有無毛病？
    ）她前面牙齒有牙周病。（辯護人問：當天你太太有無說她
    牙齒掉了？）沒有。（辯護人問：你有無看到她嘴巴流血？
    ）沒有。‧‧‧（檢察官問：當時你把你太太拉開是拉她哪
    裡？）我擋在前面，面對面把她推開，並拉住她的手。（檢
    察官問：你推開時推她哪裡？）我把她的手推開，後來又抓
    她的手。（檢察官問：你有無推她身體何處？或抓住她何處
    ？）摟住她的胸部、肩部，沒有其他地方了。（檢察官問：
    除了你抓、摟你太太，有無其他人去抓、摟你太太？）沒有
    。（檢察官問：你叫你三弟打電話叫丙○○回來係何時？）
    已經隔開他們以後才打電話叫她回來。‧‧‧（辯護人問：
    當你推開你太太，摟住她胸部、肩部時，她有無反抗？）有
    。‧‧‧（她反抗時你有無碰觸她其他部位？）她反抗時她
    頭部、肩部會撞我。」等語（見本院卷第23頁、第24頁）。
    惟以丁○○○所受之傷害均位於臉部及頸部，致丁○○○受
    有頭部挫傷併頭暈及頭痛、頸部挫傷及瘀傷、下唇擦傷、第
    11 顆牙齒脫落等傷害，而證人乙○○係拉丁○○○手、胸
    部、肩部，顯見上開丁○○○之傷害並非乙○○造成。況被
    告亦受有全身多處鈍挫擦傷之傷害，有光田綜合醫院診斷証
    明書一份在卷可稽（見警卷第8頁），以丁○○○與被告爭
    執時尚遭乙○○摟住抱住，被告仍受有全身多處鈍挫擦傷之
    傷害，足證丁○○○與被告之毆打甚為激烈，證人乙○○證
    稱僅有推擠，尚非可採。另經本院函查莊敬牙醫診所、臺北
    醫學大學附設醫院均無丁○○○第十一顆牙齒脫落的紀錄，
    有莊敬牙醫診所信函暨丁○○○病歷表、Ｘ光片影本（本院
    卷第45至49頁）、臺北醫學大學附設醫院98年3月23日校附
    醫歷字第0980001269號函暨病歷資料影本（本院卷第50至52
    頁）在卷可稽，參以被告於原審審理時供承：「我沒有懷疑
    診斷證明書上記載的真實性」等語（見原審卷第9頁），本
    件並不能以證人乙○○及丙○○上開證稱：未見丁○○○的
    嘴流血以及未聽丁○○○說她牙齒掉了等語，而為有利於被
    告之認定。綜上所述，被告於上揭時、地，確有毆打證人丁○○○之犯行，堪可認定。被告以前詞置辯，顯屬卸責之詞
    ，不足採信，本件事證明確，被告犯行，堪以認定。
三、核被告所為，係犯刑法第277條第1項之傷害罪。原審判決適
    用刑法第277條第1項、第41條第1項前段之規定，並審酌被
    告無任何前案紀錄，素行良好，且本應心平氣和，與丁○○○化解歧見，惟竟出手毆打丁○○○，致使丁○○○受傷，
    及丁○○○身體受有多處傷害，暨犯後否認犯行等一切情狀
    ，量處被告拘役伍拾日，併諭知易科罰金之折算標準。核其
    認事用法均無不當，量刑亦稱妥適。被告上訴否認傷害，指
    摘原審判決不當，顯無理由，應予駁回。復查被告前未曾受
    有期徒刑以上刑之宣告，有臺灣高等法院被告全國前案紀錄
    表附卷可稽，本件係因母親喪事起爭執，犯罪情節非重，且
    事後已達成和解，有和解書一份在卷可稽（見本院卷第54頁
    ），經此教訓，當知所警惕，應無再犯之虞，本院認對被告
    所宣告之刑，以暫不執行為適當，爰併宣告緩刑二年，並依
    家庭暴力防治法第38條第1項之規定，於緩刑期間付保護管
    束。
、據上論斷，應依刑事訴訟法第368條，刑法第74條第1項第1
    款，家庭暴力防治法第38條第1項，判決如主文。
本案經檢察官甲○到庭執行職務。
中    華    民    國    98    年    4     月    23    日
            刑事第二庭    審判長法  官  李  璋  鵬
                                法  官  胡  森  田
                                法  官  胡  忠  文
以上正本證明與原本無異。
不得上訴。
                                書記官  許  麗  花
中    華    民    國    98    年    4     月    23    日
論罪之法條全文：
刑法第277條
傷害人之身體或健康者，處三年以下有期徒刑、拘役或一千元以
下罰金。
犯前項之罪因而致人於死者，處無期徒刑或七年以上有期徒刑；
致重傷者，處三年以上十年以下有期徒刑。


司法院資訊處製作；財團法人民間司法改革基金會備份。
